ACORDAO-COMPLETO-2354428

ACÓRDÃO 3467/2019 ATA 16/2019 - SEGUNDA CÂMARA

VISTOS, relatados e discutidos estes autos de admissão de servidores no quadro de pessoal da Manaus Energia S.A., antiga razão social da atual Amazonas Distribuidora de Energia S.A., ambos no cargo de Economista “A”, contratados em regime celetista, por prazo indeterminado,
ACORDAM os Ministros do Tribunal de Contas da União, reunidos em Sessão da 2ª Câmara, ante as razões expostas pelo Relator, e, com fundamento no contido no artigo 71, inciso III, da Constituição Federal, c/c os artigos 1º, inciso V, e 39, inciso I, da Lei n.º 8.443/92, e arts. 1º, inciso VIII, e 260 do Regimento Interno/TCU, em:  
9.1. considerar legais os atos relativos às admissões de Geraldo Alves Passos e Hermes da Costa Carvalho, autorizando os respectivos registros;
9.2 dar ciência do inteiro teor desta deliberação à Amazonas Distribuidora de Energia S.A.

Atos de admissão.

Segunda Câmara

Amazonas Distribuidora de Energia S.A.

3. Interessados: Geraldo Alves Passos (CPF XXX.423.992-XX) e Hermes da Costa Carvalho (CPF XXX.660.752-XX)

13.1. Ministros presentes: Ana Arraes (Presidente), Aroldo Cedraz e Raimundo Carreiro (Relator).
13.2. Ministros-Substitutos presentes: Marcos Bemquerer Costa e André Luís de Carvalho.

RAIMUNDO CARREIRO

Adoto, como parte deste Relatório — com fundamento no inciso I do § 3º do art. 1º da Lei nº 8.443/92 —, a instrução elaborada por Auditora Federal de Controle Externo, lotada na 2ª Diretoria de Instrução de Atos de Pessoas da Secretaria de Fiscalização de Pessoal – 2ª Diat/Sefip (peça 15) :
“INTRODUÇÃO
1.	Trata-se dos atos de admissão de Geraldo Alves Passos (CPF XXX.423.992-XX) e Hermes da Costa Carvalho (CPF XXX.660.752-XX) ao quadro de pessoal da Amazonas Distribuidora de Energia S.A., nos cargos de economistas A. 
2.	Os atos foram submetidos à apreciação do Tribunal de Contas da União (TCU) para fim de registro, nos termos do art. 71, inciso III, da Constituição Federal. O cadastramento e a disponibilização ao TCU ocorreram por intermédio do Sistema de Apreciação e Registro de Atos de Admissão e Concessões (Sisac) , na forma dos arts. 2o, caput e inciso I, e 4o, caput, da então Instrução Normativa - TCU 55/2007.
EXAME TÉCNICO
3.	Os procedimentos para exame, apreciação e registro de atos de pessoal encontram-se estabelecidos na Instrução Normativa - TCU 78/2018 e na Resolução - TCU 206/2007. Em seus arts. 4o, § 2o, e 3o, § 3o, respectivamente, essas normas dispõem que os atos de pessoal disponibilizados por meio do Sisac devem ser submetidos a crítica automatizada do próprio sistema, com base em parâmetros predefinidos.
4.	Relativamente aos atos de admissão de pessoal, as rotinas de crítica das informações cadastradas no Sisac foram elaboradas e validadas levando-se em conta as peculiaridades desses atos. Os itens de verificação do sistema compreendem prazos e fundamentos legais, assim como eventuais ocorrências de acumulação. Trata-se de verificações mais abrangentes, minuciosas e precisas do que aquelas que podem ser realizadas por mãos humanas, proporcionando um nível de segurança ainda maior.
5.	Além da crítica automatizada, há verificação humana adicional no caso de haver alertas do sistema ou informações não formatadas, como esclarecimentos do gestor ou do controle interno. 
6.	As críticas também consideram os registros do Sistema Integrado de Administração de Recursos Humanos (Siape) . O Siape disponibiliza informações atualizadas, diferentemente, portanto, do Sisac, que apresenta informações do momento de registro do ato. Essa confrontação com o Siape fornece uma visão atual e verdadeira da situação, o que permite descaracterizar irregularidades e inconsistências que, embora constantes do Sisac, já foram sanadas.
7.	Inicialmente, esta unidade técnica constatou que a data de validade do concurso era anterior à data de admissão dos interessados, motivo pelo qual realizou diligência ao órgão de origem, solicitando esclarecimentos (Ofício SEFIP-D/203 de 24/3/2010, peça 1, p. 8) e oitiva dos interessados para que tivessem oportunidade de se manifestarem nos autos quanto à possível irregularidade (Ofício 4.691/2017-TCU/Sefip, de 18/9/2017, peça 3 e Ofício 4.692/2017-TCU/Sefip, de 18/9/2017, peça 4) .
8.	Em resposta à diligência, a Eletrobrás encaminhou o Ofício CE 126/2010 – PR, de 7/5/2010 (peça 1, p. 9-47) , cuja análise revela que a Manaus Energia firmou termo de conciliação judicial com o Ministério Público do Trabalho, comprometendo-se a dar provimento a 785 vagas a concursados, em substituição à mão de obra terceirizada (peça 1, p. 36-41) .
9.	Em atenção à oitiva, o Sr. Geraldo encaminhou o documento à peça 7, informando que prestou concurso público para o cargo na empresa Manaus Energia, regido pelo Edital 2/2006, publicado no Diário Oficial da União (DOU) em 12/6/2006, Seção 3, p. 79 a 85 (peça 7, p. 5-11) . O resultado foi publicado no DOU de 29/6/2006, Seção 3, p. 215 a 219, quando ainda não constava seu nome entre os aprovados (peça 7, p. 12-16) . Retificação do edital de resultado do concurso foi publicado no DOU de 8/1/2007, Seção 3, p. 158-162 (peça 7, p. 17-21) agora com seu nome entre os aprovados no certame (p.17) . Após este resultado houve ainda duas outras fases eliminatórias do concurso, o que resultou em datas diversas de validade do concurso. Sua convocação foi feita na publicação do DOU de 30/12/2008, Seção 3, p. 198-199 (peça 7, p. 22-23) .
10.	Embora o Sr. Hermes da Costa Carvalho tenha sido chamado a se manifestar nos autos por meio da oitiva de edital de oitiva (peças 4 e 11) , até a presente data não houve manifestação do interessado.
11.	A análise dos documentos trazidos aos autos permite concluir que o concurso regido pelo Edital 2/2006 decorreu do termo de conciliação judicial firmado com o Ministério Público do Trabalho, que garantiu o provimento de 785 vagas para a Manaus Energia. O Edital do concurso previu 607 vagas para os cargos relacionados no anexo (peça 7, p. 5) e validade de dois anos prorrogável por igual período. Não consta dos autos edital de prorrogação da validade do concurso. O termo de conciliação judicial com o Ministério Público do Trabalho previa a contratação de 785 até maio de 2007 (peça 1, p. 39) . A validade do concurso era até 8/1/2009 e a admissão dos interessados data de 2/2/2009.
12.	Como não foi possível determinar nos autos justificativa para a contratação posterior à validade do concurso, entende-se que as admissões devam ser consideradas ilegais e negados os seus registros, nos termos do art. 260, § 1o, do Regimento Interno do TCU.
13.	Na forma dos arts. 261 do Regimento Interno do TCU, 8o, caput, da Resolução - TCU 206/2007 e 15, caput, da Instrução Normativa - TCU 78/2018, cabe, ainda, proposta de determinar à Amazonas Distribuidora de Energia S.A. que, no prazo de quinze dias, faça cessar os pagamentos decorrentes dos atos impugnados. 
14.	Quanto aos valores indevidos já pagos, sua percepção de boa-fé por parte dos interessados, referente aos serviços já prestados, fundamenta a dispensa da devolução. 
CONCLUSÃO 
15.	A abrangência e a profundidade das verificações levadas a efeito fundamentam convicção de ilegalidade dos atos. Assim, cabe proposta no sentido de que sejam considerados ilegais, negando-se o seu registro. Cabe, ainda, determinar à Amazonas Distribuidora de Energia S.A. que faça cessar os pagamentos indevidos.
16.	Quanto aos valores já pagos, propõe-se dispensar a devolução, por se tratar de valores pagos a título de vencimentos por serviços prestados.
PROPOSTA DE ENCAMINHAMENTO
17.	Ante o exposto, propõe-se:
a) considerar ilegal e recusar registro dos atos de admissão de Geraldo Alves Passos (CPF XXX.423.992-XX) e Hermes da Costa Carvalho (CPF XXX.660.752-XX) ao quadro de pessoal da Amazonas Distribuidora de Energia S.A., nos cargos de economistas A, nos termos dos arts. 71, inciso III, da Constituição Federal, 1o, inciso V, e 39, inciso I, da Lei 8.443/1992 e 260, § 1o, do Regimento Interno do Tribunal de Contas da União (TCU) e na IN TCU 78/2018;
b) dispensar a devolução dos valores indevidamente recebidos até a data da ciência do acórdão que vier a ser prolatado, por se tratar de valores pagos a título de vencimentos por serviços prestados;
c) determinar à Amazonas Distribuidora de Energia S.A que:
c.1) faça cessar os pagamentos decorrentes dos atos impugnados, comunicando ao TCU, no prazo de quinze dias, as providências adotadas, nos termos dos arts. 45 da Lei 8.443/1992, 261 do Regimento Interno do TCU, 8o, caput, da Resolução - TCU 206/2007 e 15, caput, da Instrução Normativa - TCU 55/2007;
c.2) informe aos interessados o teor do acórdão que vier a ser prolatado, encaminhando ao TCU, no prazo de trinta dias, comprovante da data de ciência pelos interessados, nos termos do art. 4o, § 3o, da Resolução - TCU 170/2004”.
2.	O Sr. Diretor da 2ª Diat/Sefip anuiu ao encaminhamento proposto (peça 16) .
3.	O Ministério Público junto ao TCU, representado pelo eminente Procurador Júlio Marcelo de Oliveira, proferiu o seguinte Parecer (peça 18) :
	“Trata-se de processo consolidado com os atos de admissão de Geraldo Alves Passos (peça 12) e de Hermes da Costa Carvalho (peça 13) , na qualidade de Economistas – A, da Amazonas Distribuidora de Energia S.A.
	A Secretaria de Fiscalização de Pessoal realizou diligência à origem, bem como a oitiva dos empregados, com o propósito de obter esclarecimentos quanto à data de admissão de ambos os interessados ocorrida em 2/2/2009, vinte e cinco dias após a data-limite de validade do concurso que expirou em 8/1/2009.
	A unidade jurisdicionada prestou as informações solicitadas, de acordo com o Ofício CE nº 126/2010-PR, nos seguintes termos (peça 1, p. 12) :
A Manaus Energia firmou Termo de Conciliação Judicial com o Ministério Público do Trabalho - MPT, datado de 30 de março de 2006, no qual a Empresa compromete-se a dar provimento de 785 vagas até o mês de maio de 2007. Os empregados, mesmo sendo convocados posteriormente à validade do concurso, deveriam ter sido absorvidos na época da vigência do concurso, uma vez que a Empresa tinha grande número de terceirizados compondo sua força de trabalho, logo, constatamos que não houve prejuízo ao erário com as contratações realizadas fora do prazo do concurso, considerando que estes exercem atividades administrativas e operacionais ligadas diretamente a atividade fim da Empresa.
	A seu turno, Geraldo Alves Passos esclareceu que, com a retificação do edital do resultado do concurso, publicado no DOU de 8/1/2007, seu nome passou a figurar entre os aprovados no certame. Diz que, após a divulgação desse resultado, houve mais duas fases eliminatórias do concurso, resultando em datas diversas de validade. Informa a publicação, no DOU de 30/12/2008, da portaria de sua convocação pela unidade de origem.
	De acordo com a Sefip, o interessado Hermes da Costa Carvalho não se manifestou nos autos, mesmo após a sua notificação por Edital (peça 10) .
	Diante dessas informações, a Secretaria de Fiscalização de Pessoal concluiu pela inexistência de justificativa para as contratações após o prazo de validade do concurso ao qual se submeteram os interessados, propondo, consequentemente, a ilegalidade dos seus atos de admissão.
	A Secretaria de Fiscalização de Pessoal adotou como marco temporal para validação dos atos a data das admissões nos empregos, ou seja, a data em que firmados os contratos de trabalho.
	Contudo, convém rememorar que o entendimento firmado por este Tribunal sobre o tema é no sentido da viabilidade de celebração de contrato de trabalho ou o efetivo exercício, após o prazo de validade do concurso público, tendo em vista a inexistência de norma sobre a convocação de empregados no regime celetista:
Acórdão 2.860/2013-TCU-1ª Câmara
Pedido de reexame. Atos de admissão. Determinação para que a nomeação de candidato aprovado em concurso público seja publicada no dou ainda na vigência do certame. Convocação de candidato, no regime estatutário, dá-se por meio de nomeação publicada no dou. Inexistência de norma relativa à forma como deve se dar a convocação, no caso do regime celetista. Validade de telegrama ou de assinatura no termo de compromisso como prova de que a convocação deu-se dentro do prazo de validade do concurso. Conhecimento. Provimento. Alteração de determinação.
Acórdão 6210/2015-TCU-Primeira Câmara
Pessoal. Atos de admissão. Candidata convocada na vigência do concurso, mas contratada após o prazo de validade do certame. Legalidade dos atos. Ciência à unidade jurisdicionada.
Acórdão 3272/2015-TCU-Primeira Câmara
No regime celetista, não é exigida publicação no Diário Oficial da União para convocação de candidatos aprovados em concurso público. Tendo em vista a inexistência de norma que discipline a convocação dos celetistas, admite-se a apresentação de telegrama ou a assinatura de termo de compromisso como comprovação de que a convocação do candidato aprovado ocorreu dentro do prazo de validade do certame.
Acórdão 4724/2018-TCU-Segunda Câmara
A posse, a celebração do contrato de trabalho ou o efetivo exercício não precisam ocorrer dentro do prazo de validade do concurso público, mas apenas a convocação do aprovado, nos termos do art. 37, inciso IV, da Constituição Federal.
	No caso de Geraldo Alves Passos, tem-se que a convocação foi realizada em 30/12/2008, em data anterior à de término do prazo de validade do concurso, ocorrido em 8/1/2009. Por esta razão, o ato de admissão do interessado pode ser considerado legal e registrado por este Tribunal.
	Quanto a Hermes da Costa Carvalho, o Edital de Convocação nº 2/2009 somente veiculou no DOU em 16/1/2009, oito dias após a data de validade do concurso (peça 17) .
	A unidade de origem poderia, para evitar a convocação extemporânea, ter prorrogado o prazo de validade do concurso, uma vez que o edital previa tal faculdade, de acordo com os dados constantes do formulário de admissão do Sisac.
	Convém frisar que as falhas observadas decorreram exclusivamente da atuação da Administração, de forma que não se pode imputar ao interessado a impugnação do seu ato de admissão, conforme a proposta formulada pela unidade técnica.
	Nesse sentido, é oportuno o magistério de Celso Antônio Bandeira de Mello, ao apreciar a questão relativa à estabilidade dos atos administrativos:
	13. Anote-se, derradeiramente que, mesmo se não existisse a presunção de legitimidade dos atos administrativos, o administrado não teria de arcar com consequências patrimoniais gravosas resultantes de falhas administrativas, salvo se fosse seu dever assumir – mais que uma atividade neutra, carente de predicação sobre a lisura dos comportamentos administrativos – uma posição de suspicácia rotineira quanto à legitimidade das condutas da Administração. Em suma, a menos que existisse um insólito princípio da presunção de ilegalidade dos atos administrativos, descaberia agravar o administrado em nome de defeitos irrogáveis à contraparte pública.
	Assim é meridianamente claro que o sujeito que se vincula em certas relações afiançado por atos do Poder Público não pode ser prejudicado por defeitos que acaso venham a irrogar ao comportamento governamental, por increpar-se-lhe a adoção de solução jurídica até então tida como juridicamente correta e ao depois havida como inválida.
	O administrado que com base em decisão administrativa compõe com a Administração um liame de conteúdo válido, através do órgão hábil a travá-lo, nada tem a ver com o procedimento interior administrativo, que sucede fora de sua interveniência. É um estranho em relação a ele, e salvo o caso de má-fé, obviamente, não pode sofrer detrimentos causados por eventuais falhas administrativas para as quais não concorreu, com as quais não aquiesceu e nem podia, de direito, concorrer ou aquiescer. (in Grandes Temas do Direito Administrativo, 1ª Edição, 2ª Tiragem, Malheiros Editores, p. 176) .
	Com essas considerações, o Ministério Público de Contas manifesta-se pela legalidade dos atos de admissão de Geraldo Alves Passos e de Hermes da Costa Carvalho, este último em caráter excepcional, tendo em vista a ocorrência de falha escusável na convocação do interessado, realizada apenas oito dias após a data de validade do concurso público”.
                   É o Relatório.

Não há

Procurador Júlio Marcelo de Oliveira

PESSOAL. ATOS DE ADMISSÃO. UM CANDIDATO CONVOCADO NA VIGÊNCIA DO CONCURSO, MAS CONTRATADO APÓS O PRAZO DE VALIDADE DO CERTAME. LEGALIDADE DO ATO À LUZ DO PREVISTO NO ART. 37, INCISOS III E IV DA CONSTITUIÇÃO FEDERAL. OUTRO CANDIDATO, MESMO TENDO SIDO CONVOCADO POSTERIORMENTE À VALIDADE DO CONCURSO, DEVERIA TER SIDO CONTRATADO NA SUA VIGÊNCIA, UMA VEZ QUE A EMPRESA TINHA GRANDE NÚMERO DE TERCEIRIZADOS COMPONDO SUA FORÇA DE TRABALHO E EM RAZÃO DE TERMO DE CONCILIAÇÃO JUDICIAL FIRMADO COM O MINISTÉRIO PÚBLICO DO TRABALHO. EXTRAPOLAÇÃO DO PRAZO DE VALIDADE EM APENAS OITO DIAS. LEGALIDADE DO ATO. CIENTIFICAÇÃO DA UNIDADE JURISDICIONADA.

ATOS DE ADMISSÃO (ADS)

Secretaria de Fiscalização de Pessoal

Inicialmente, registro que atuo nos presentes autos por força do contido no art. 152 do Regimento Interno do TCU (RI/TCU) .	
2.	Trata-se de atos de admissão de Geraldo Alves Passos e Hermes da Costa Carvalho no quadro de pessoal da Manaus Energia S.A., antiga razão social da atual Amazonas Distribuidora de Energia S.A., ambos no cargo de Economista “A” (peças 12 e 13, respectivamente) . 
3.	Conforme visto no Relatório que precede este Voto, a Secretaria de Fiscalização de Pessoal (Sefip) — fundamentada no fato de a validade do concurso que selecionou os dois empregados ter se encerrado em 8/1/2009, enquanto a admissão ocorreu na data de 2/2/2009, e após considerar que “não foi possível determinar nos autos justificativa para a contratação posterior à validade do concurso” (peça 15, p. 2) — entende que as admissões em análise devem ser consideradas ilegais, com a consequente negativa de registro dos atos.
4.	Por sua vez, o Ministério Público junto ao TCU (MP/TCU) “manifesta-se pela legalidade dos atos de admissão de Geraldo Alves Passos e de Hermes da Costa Carvalho, este último em caráter excepcional, tendo em vista a ocorrência de falha escusável na convocação do interessado, realizada apenas oito dias após a data de validade do concurso público”.
5.	Ao acolher a análise e a proposta elaboradas pelo MP/TCU, permito-me tecer os breves comentários a seguir.
6.	Verifico, primeiramente, do exame das peças 12 e 13 dos autos, que o edital do concurso é datado de 12/6/2006, sua homologação deu-se em 8/1/2007, enquanto que a validade do concurso se estendeu por dois anos, até dia 8/1/2009. Embora o edital previsse a possibilidade de sua prorrogação, a atual Amazonas Distribuidora de Energia S.A. não prorrogou a validade do concurso. Os Srs. Geraldo Alves Passos e Hermes da Costa Carvalho foram contratados em regime celetista, por prazo indeterminado, havendo, os dois interessados, tomado posse e entrado em exercício na mesma data: 2/2/2009.
7.	Os autos informam que a realização do concurso público foi motivada por Termo de Conciliação Judicial firmado entre a então Manaus Energia S.A. e o Ministério Público do Trabalho (peça 1, p. 36 a 41) , no qual a empresa se comprometeu — como políticas de substituição de empregados contratados sem a realização de concurso público e de redução da execução indireta (terceirização) das atividades inerentes às categorias funcionais abrangidas pelo Plano de Cargos e Salários — a nomear e dar posse aos aprovados, cumprindo o provimento mínimo de 785 vagas até o mês de maio de 2007.
8.	Feitos esses registros, passo a apreciar o ato de admissão de Geraldo Alves Passos.
9.	Em resposta à oitiva promovida pela Sefip, o interessado esclareceu (peça 7) , nos termos do resumo elaborado pelo Parquet (peça 18, p. 1) que:
“ (...) com a retificação do edital do resultado do concurso, publicado no DOU de 8/1/2007, seu nome passou a figurar entre os aprovados no certame. Diz que, após a divulgação desse resultado, houve mais duas fases eliminatórias do concurso, resultando em datas diversas de validade. Informa a publicação, no DOU de 30/12/2008, da portaria de sua convocação pela unidade de origem.”
10.	Ocorre que, ao propor a ilegalidade das admissões, a Sefip considerou, para efeito de apreciação da validade dos atos, a data em que os empregados firmaram os contratos de trabalho, isto é, o dia 2/2/2009 (peça 1, pp. 43 e 44) .
11.	No entanto, conforme jurisprudência colacionado pelo MP/TCU e reproduzida no Relatório que precede este Voto, o entendimento deste Tribunal acerca do tema “é no sentido da viabilidade de celebração de contrato de trabalho ou o efetivo exercício, após o prazo de validade do concurso público, tendo em vista a inexistência de norma sobre a convocação de empregados no regime celetista” (peça 18, pp. 1 e 2) .
12.	Ademais, a convocação do Sr. Geraldo Alves Passos se deu dentro do prazo previsto no art. 37, incisos III e IV, da Constituição Federal — considerando-se que foi realizada em 30/12/2008 (peça 7; DOU de 30/12/2008, Seção 3, páginas 198 e 199) , portanto, em data que antecedeu o término de validade do concurso (8/1/2009) — abaixo reproduzidos:
“III - o prazo de validade do concurso público será de até dois anos, prorrogável uma vez, por igual período;
 IV - durante o prazo improrrogável previsto no edital de convocação, aquele aprovado em concurso público de provas ou de provas e títulos será convocado com prioridade sobre novos concursados para assumir cargo ou emprego, na carreira” [destaques acrescido].
13.	Esse entendimento está alinhado, como aponta o MP/TCU, com a deliberação do Tribunal no Acórdão 4724/2018-TCU-Segunda Câmara, relatado pelo eminente ministro José Múcio Monteiro.
14.	Observo que essa mesma compreensão foi também defendida em processo relatado pelo eminente ministro Bruno Dantas: trata-se do Acórdão 6210/2015-TCU-Primeira Câmara, no qual o relator deixou expresso em seu Voto que:
“ (...) a norma constitucional não determina que a posse, celebração do contrato de trabalho ou efetivo exercício ocorra dentro do prazo do concurso, mas apenas a convocação do aprovado no concurso público, intelecção que tem sido prestigiada por esta Corte de Contas (e.g. Acórdão 2860/2013-TCU-Primeira Câmara e 3.272/2015-TCU-1ª Câmara) .
15.	Com apoio nesse entendimento, o ato de admissão de Geraldo Alves Passos deve ser considerado legal, uma vez que a sua convocação ocorreu em data anterior (30/12/2008) à do término do prazo de validade do concurso (8/1/2009) .
16.	Examino, agora, o ato de admissão do interessado Hermes da Costa Carvalho.
17.	Após as notificações promovidas pela Sefip (peças 4 e 10) , o Sr. Hermes não se manifestou nos autos. A convocação do então candidato somente veio a ocorrer em 16/1/2009, oito dias depois da data de validade do concurso (peça 17; DOU de 16/1/2009, seção 3, pp. 158 e 159) .
18.	No entanto, em resposta a diligência realizada pela Secretaria de Fiscalização de Pessoal (peça 1, p. 8) , a unidade jurisdicionada reconhece que “Os empregados, mesmo sendo convocados posteriormente à validade do concurso, deveriam ter sido absorvidos na época da vigência do concurso, uma vez que a Empresa tinha grande número de terceirizados compondo sua força de trabalho, logo, constatamos que não houve prejuízo ao erário com as contratações realizadas fora do prazo do concurso, considerando que estes exercem atividades administrativas e operacionais ligadas diretamente a atividade fim da Empresa.” (peça 1, p. 9 e10) .
19.	Como vê, é possível chegar à conclusão que a empresa contratante incorreu em falha operacional, considerando-se que embora tenha realizado a convocação do interessado, somente o fez após já encerrado o prazo de validade do concurso, embora tivesse a prerrogativa de prorrogar essa validade por mais dois anos. Nesse ponto, transcrevo trecho do parecer elaborado pelo eminente procurador Júlio Marcelo de Oliveira (peça 18, p. 2) :
	“A unidade de origem poderia, para evitar a convocação extemporânea, ter prorrogado o prazo de validade do concurso, uma vez que o edital previa tal faculdade, de acordo com os dados constantes do formulário de admissão do Sisac. 
	Convém frisar que as falhas observadas decorreram exclusivamente da atuação da Administração, de forma que não se pode imputar ao interessado a impugnação do seu ato de admissão, conforme a proposta formulada pela unidade técnica.”
20.	A ação tardia da então Manaus Energia S.A., tomada aparentemente sem justificativa plausível, redundou em uma pequena extrapolação do prazo de validade do concurso, isto é, oito dias. Alinho-me, assim, ao entendimento defendido pelo MP/TCU de que, diante da necessidade da contratação e da prerrogativa que tinha a unidade de origem de prorrogar o concurso, o fato de não ter estendido o seu prazo de validade acabou por gerar a situação irregular. No entanto, tal falha não causou perdas para a administração, uma vez os empregados contratados passaram a exercer atividades diretamente relacionadas à atividade fim da empresa, em harmonia com o Termo de Conciliação Judicial firmado com o Ministério Público do Trabalho acima referido.
21.	Por fim, o meu entendimento no sentido de que o ato de admissão do Sr. Hermes da Costa Carvalho pode ser considerado legal fica fortalecido diante da vigência por mais de dez anos do contrato de trabalho do interessado junto à atual Amazonas Distribuidora de Energia S.A.
	Em razão do exposto, Voto por que o Tribunal adote o Acórdão que ora submeto à deliberação deste Colegiado.
TCU, Sala das Sessões Ministro Luciano Brandão Alves de Souza, em 21 de maio de 2019.
RAIMUNDO CARREIRO 
Relator